【裁判字號】    97,上易,491
【裁判日期】    970319
【裁判案由】    毒品危害防制條例
【裁判全文】
臺灣高等法院刑事判決                 97年度上易字第491號
上  訴  人
即  被  告  甲○○
上列上訴人因毒品危害防制條例案件，不服臺灣板橋地方法院96
年度易字第3636號，中華民國97年1月7日第一審判決（起訴案號
：臺灣板橋地方法院檢察署96年度毒偵字第7796號），提起上訴
，本院判決如下：
    主  文
上訴駁回。
    事  實
一、甲○○前兩度因施用毒品案件，分別經觀察勒戒後，均認無
    繼續施用毒品之傾向，分別於民國八十七年七月二十二日、
    八十八年二月二十二日釋放出所，並先後經臺灣板橋地方法
    院檢察署檢察官於八十七年八月十日，以八十七年度偵字第
    六四九六號及八十八年二月二十二日，以八十七年度偵字第
    一六二三八號、二０二三六號、二０三九二號及八十八年度
    偵字第三三三六號為不起訴處分確定。嗣於八十九年間再因
    施用毒品案件，經觀察、勒戒後，認有繼續施用毒品之傾向
    ，經法院裁定令入戒治處所施以強制戒治後，於八十九年八
    月二十五日停止強制戒治釋放出所，並經臺灣士林地方法院
    以八十九年度簡字第一○一號（原審誤載八十九年易字第一
    ○一號）判決處有期徒刑六月確定；復於九十年一月間因施
    用毒品案件，經臺灣士林地方法院以九十年度易字第五七八
    號判決處有期徒刑七月確定；再於九十四年五月間因施用毒
    品案件，經臺灣桃園地方法院以九十五年度桃簡字第九四三
    號判決處有期徒刑六月確定，於九十五年十二月二十七日執
    行完畢；又於九十五年七月間因施用毒品案件，經臺灣板橋
    地方法院以九十五年度易字第二一二五號判處有期徒刑七月
    ，嗣減為有期徒刑三月十五日確定，於九十六年八月六日執
    行完畢。猶不知悔改，另基於施用第二級毒品甲基安非他命
    之犯意，於九十六年十月三日晚間九時許，在臺北縣板橋市
    ○○路九十三號一樓住處內，以火燒烤玻璃球吸取煙霧之方
    式，施用毒品甲基安非他命一次。嗣於九十六年十月四日下
    午三時三十分許，為警在上址住處查獲，並扣得甲○○所有
    供施用甲基安非他命之玻璃球一個（內含量微無法秤重且無
    法析離之甲基安非他命殘渣）及毒品甲基安非他命一包（含
    包裝袋；淨重○．三二公克）。
二、案經臺北縣政府警察局海山分局移送臺灣板橋地方法院檢察
    署檢察官偵查後起訴。
    理  由
壹、程序部分：
一、依據刑事訴訟法第一百五十六條第一項之規定，被告之自白
    非出於強暴、脅迫、利誘、詐欺、疲勞訊問、違法羈押或其
    他不正之方法，且與事實相符者，得為證據。經查：上訴人
    即被告甲○○於警詢、偵查及原審中之自白，迄於本院審理
    終結前均未到庭或具狀抗辦自白之非出於任意性，復與下述
    貳一證據所顯示之事實具有合致性，衡諸上揭說明，應認其
    自白具有證據能力。
貳、實體部分：
一、上開施用毒品之事實，業據被告自白不諱，而被告為警查獲
    時所採集之尿液（代號：0000000000之一號），
    經送檢驗結果，確呈安非他命、甲基安非他命（施用過甲基
    安非他命之代謝物）反應，有臺北縣政府警察局海山分局毒
    品危害防制條例被移送者姓名及代號對照表、台灣檢驗科技
    股份有限公司九十六年十月二十六日濫用藥物檢驗報告等在
    卷足憑（偵卷二○、四一頁），並有第二級毒品甲安非他命
    一包（含包裝袋；淨重○．三二公克）及被告所有供施用安
    非他命所用之玻璃球一個（內含量微無法秤重及析離之甲基
    安非他命殘渣）扣案可資佐證，堪認被告之自白兼具任意性
    與真實性，堪以採信。
二、按：(一)施用第一、二級毒品為犯罪行為，毒品危害防制條例
    第十條定有處罰明文。故施用第一、二級毒品者，依前揭規
    定本應科以刑罰。惟基於刑事政策，對合於一定條件之施用
    者，則依同條例第二十條、第二十三條之規定，施以觀察、
    勒戒及強制戒治之保安處分。(二)毒品危害防制條例於九十二
    年七月九日修正公布，自九十三年一月九日施行，其中第二
    十條、第二十三條將施用毒品之刑事處遇程序，區分為「初
    犯」及「五年內再犯」、「五年後再犯」。依其立法理由之
    說明：「初犯」，經觀察、勒戒或強制戒治後，應為不起訴
    處分或不付審理之裁定；經觀察、勒戒或強制戒治執行完畢
    釋放後，「五年內再犯」者，因其再犯率甚高，原實施之觀
    察、勒戒及強制戒治既已無法收其實效，爰依法追訴或裁定
    交付審理。至於經觀察、勒戒或強制戒治執行完畢釋放後，
    「五年後再犯」者，前所實施之觀察、勒戒或強制戒治已足
    以遮斷其施用毒品之毒癮，為期自新及協助其斷除毒癮，仍
    適用「初犯」規定，先經觀察、勒戒或強制戒治之程序。從
    而依修正後之規定，僅限於「初犯」及「五年後再犯」二種
    情形，始應先經觀察、勒戒或強制戒治程序。倘被告於五年
    內已再犯，經依法追訴處罰，縱其第三次（或第三次以上）
    再度施用毒品之時間，在初犯經觀察、勒戒或強制戒治執行
    完畢釋放五年以後，已不合於「五年後再犯」之規定，且因
    已於「五年內再犯」，顯見其再犯率甚高，原實施觀察、勒
    戒或強制戒治，已無法收其實效，即應依該條例第十條處罰
    （最高法院九十五年第五次刑事庭會議決議參照）。準此，
    茍被告施用毒品之犯行，前經觀察、勒戒或強制戒治執行完
    畢後，五年內曾因再施用毒品之行為，而經法院判處刑罰之
    處遇程序確定者，縱係於初次觀察、勒戒或強制戒治執行完
    畢五年後再為本案施用毒品，仍應適用刑罰處遇之程序。經
    查：被告前兩度因施用毒品案件，分別經觀察勒戒後，均認
    無繼續施用毒品之傾向，分別於八十七年七月二十二日、八
    十八年二月二十二日釋放出所，並先後經臺灣板橋地方法院
    檢察署檢察官於八十七年八月十日，以八十七年度偵字第六
    四九六號及八十八年二月二十二日，以八十七年度偵字第一
    六二三八號、二０二三六號、二０三九二號及八十八年度偵
    字第三三三六號為不起訴處分確定。嗣於八十九年間再因施
    用毒品案件，經觀察、勒戒後，認有繼續施用毒品之傾向，
    經法院裁定令入戒治處所施以強制戒治後，於八十九年八月
    二十五日停止強制戒治釋放出所，並經臺灣士林地方法院以
    八十九年度簡字第一○一號判決處有期徒刑六月確定；復於
    九十年一月間因施用毒品案件，經臺灣士林地方法院以九十
    年度易字第五七八號判決處有期徒刑七月確定；再於九十四
    年五月間因施用毒品案件，經臺灣桃園地方法院以九十五年
    度桃簡字第九四三號判決處有期徒刑六月確定等情，有本院
    被告前案紀錄表在卷可憑，被告既於八十九年八月二十五日
    強制戒治執行完畢之五年內，於九十年一月間、九十四年五
    月間再犯施用毒品犯行，且經依法追訴處罰，縱本案再度施
    用毒品之時間，在前揭經觀察、勒戒或強制戒治執行完畢釋
    放五年以後，已不合於「五年後再犯」之規定，徵諸前開最
    高法院決議意旨，自應依法追訴處罰。綜上，本件事證明確
    ，被告犯行堪以認定，應依法論科。
三、論罪理由：
  (一)甲基安非他命分別係毒品危害防制條例第二條第二項第二款
    所定之第二級毒品。核被告所為，係犯毒品危害防制條例第
    十條第二項施用第二級毒品之罪。被告持有第二級毒品安非
    他命之低度行為，為施用之高度行為所吸收，不另論罪。
  (二)被告於九十四年五月間因施用毒品案件，經臺灣桃園地方法
    院以九十五年度桃簡字第九四三號判決處有期徒刑六月確定
    ，於九十五年十二月二十七日執行完畢；又於九十五年七月
    間因施用毒品案件，經臺灣板橋地方法院以九十五年度易字
    第二一二五號判處有期徒刑七月，嗣減為有期徒刑三月十五
    日確定，於九十六年八月六日執行完畢，有本院被告前案紀
    錄表在卷可查，其於有期徒刑執行完畢後五年內，故意再犯
    本件有期徒刑以上之罪，應依刑法第四十七條第一項之規定
    ，論以累犯，並加重其刑。
四、原審以事證明確，適用刑事訴訟法第二百九十九條第一項前
    段，毒品危害防制條例第十條第二項，刑法第十一條、第四
    十七條第一項等規定，並審酌被告曾因施用毒品犯行執行觀
    察、勒戒及強制戒治，在該程序執行完畢後五年內，又陸續
    再犯施用毒品罪，並經法院判處罪刑，仍不知警惕，復再施
    用本件毒品，顯無改過之意，惟念其施用毒品乃戕害自己身
    心健康，尚未危及他人，犯後坦承全部犯行之態度等一切情
    狀，量處有期徒刑八月，復敘明扣案之甲基安非他命係第二
    級毒品，而包裝該毒品之包裝袋，其內含有微量毒品殘留無
    發析離，及已施用過甲基安非他命之玻璃球吸食器一個，其
    上含有微量之甲基安非他命殘渣而難以析離，均應依毒品危
    害防制條例第十八條第一項前段宣告沒收銷燬（原判決主文
    欄雖未敘及將甲基安非他命包裝袋併予諭知沒收銷燬，然已
    諭知將甲基安非他命一包沒收銷燬，顯已包括包裝袋在內，
    資予補充說明）等情，其認事用法尚無違誤，量刑亦屬妥適
    。被告以其因工作勞累及生活壓力再度施用毒品，現已改過
    並從事正當工作，原審量刑過重等語提起上訴。按量刑之輕
    重，係屬事實審法院得依職權自由裁量之事項，苟已斟酌刑
    法第五十七條各款所列情狀，而未逾越法定刑度，不得遽指
    為違法。原審判決已於理由欄說明審酌被告曾因施用毒品犯
    行執行觀察、勒戒及強治戒治，於執行完畢後五年內，又陸
    續再犯施用毒品罪，並經法院判刑，仍不知警惕，復再施用
    本件毒品，顯無改過之意，惟念其施用毒品乃戕害自己身心
    健康，尚未危及他人，犯後坦承犯行之態度等一切情狀，在
    法定刑範圍內，量處被告有期徒刑八月，自無違法或失當，
    至其餘各節亦無法解免其罪責，是以被告以前揭上訴理由提
    起上訴指摘原審判決不當，為無理由，應予駁回。
五、被告甲○○經合法傳喚無正當理由不到庭，爰不待其陳述逕
    行判決。
據上論斷，應依刑事訴訟法第三百七十一條、第三百六十八條，
判決如主文。
本案經檢察官王壬貴到庭執行職務。
中    華    民    國    97    年    3     月    19    日
            刑事第十八庭  審判長法  官  溫耀源
                                法  官  周政達
                                法  官  段景榕
以上正本證明與原本無異。
不得上訴。
                                書記官  陳靜姿
中    華    民    國    97    年    3     月    19    日
附錄本案論罪科刑法條全文
毒品危害防制條例第10條
施用第一級毒品者，處 6 月以上 5 年以下有期徒刑。
施用第二級毒品者，處 3 年以下有期徒刑。


司法院資訊處製作；財團法人民間司法改革基金會備份。
